臺灣高等法院民事判決
110年度訴易字第7號
原      告  吳寶玉  
被      告  葉雅芬  
            李佳怡  
上列當事人間請求侵權行為損害賠償事件，原告提起刑事附帶民
事訴訟（109年度附民字第447號），經本院刑事庭移送前來，本
院於中華民國110年12月14日言詞辯論終結，判決如下：
    主  文
被告應連帶給付原告新臺幣貳萬壹仟零捌拾陸元，及自民國一○
九年十二月六日起至清償日止，按週年利率百分之五計算之利息
。
原告其餘之訴駁回。
訴訟費用由被告連帶負擔百分之十二，餘由原告負擔。
    事實及理由
一、被告葉雅芬、李佳怡（下各稱其名，合稱為葉雅芬等2人）
    均經合法通知，未於言詞辯論期日到場，核無民事訴訟法第
    386 條所列各款情形，爰依原告之聲請，由其一造辯論而為
    判決。
二、原告主張：葉雅芬於民國108年7月27日下午3時15分許，因
    套房租賃爭議而夥同李佳怡前往伊經營位在臺北市○○區○○○
    路0段000巷00號1樓麵攤前與伊發生口角，伊遭葉雅芬等2人
    聯手毆打，因此受有頭面部左頂痛、左後頸多處抓傷、左前
    胸多處挫傷、右前臂多處挫傷、左上臂前臂多處挫傷瘀腫、
    右大腿多處挫傷、左下肢多處抓傷等傷害。葉雅芬等2人所
    涉刑事傷害之犯行，業經判處罪刑確定，伊因此支出醫療費
    用新臺幣（下同）3萬元，並因精神上痛苦而受有非財產上
    損害15萬8,000元（計共18萬8,000元）。為此爰依侵權行為
    之法律關係，訴請葉雅芬等2人連帶賠償伊所受損害。並聲
    明求為判決：葉雅芬等2人應連帶給付原告18萬8,000元，及
    自起訴狀繕本送達最後一位被告之翌日起至清償日止，按週
    年利率百分之5計算之利息。
三、被告方面：
㈠、葉雅芬未於言詞辯論期日到場，惟據其先前到庭所為聲明及
    陳述略以：原告請求賠償之金額過高，應予以酌減等語，資
    為抗辯。並聲明：駁回原告之訴。
㈡、李佳怡經合法通知，未於言詞辯論期日到場，亦未提出書狀
    為任何聲明或陳述。
四、查原告與葉雅芬為房東房客關係，兩造於108年7月27日下午
    3時15分許，在原告所經營位於臺北市○○區○○○路0段000巷00
    號之麵攤店前，因套房租賃爭議發生肢體拉扯，致原告因此
    受有頭面部左頂痛、左後頸多處抓傷、左前胸多處挫傷、右
    前臂多處挫傷、左上臂前臂多處挫傷瘀腫、右大腿多處挫傷
    、左下肢多處抓傷等傷害；葉雅芬等2人則因上開傷害之刑
    事案件，經臺灣臺北地方法院以109年度訴字第304號刑事判
    決各判處拘役20日（得附條件緩刑）、15日，經原告請求檢
    察官提起上訴，由本院刑事庭以109年度上訴字第3364號刑
    事判決駁回上訴確定等情，為原告及葉雅芬所不爭執（見本
    院卷第183頁、第232至233頁），並經本院依職權調取上開
    刑事偵審案卷查閱屬實，而李佳怡未於言詞辯論期日到場，
    亦未提出準備書狀加以爭執，從而，原告主張之上開事實，
    堪信為真。
五、按因故意或過失，不法侵害他人之權利者，負損害賠償責任
    。數人共同不法侵害他人之權利者，應連帶負損害賠償責任
    ，民法第184 條第1 項前段、第185 條第1 項前段分別定有
    明文。又民事共同侵權行為，只須各行為人之行為合併主要
    侵權行為後，同為損害發生之原因，且各行為與損害結果間
    有相當因果關係為已足。次按不法侵害他人之身體或健康者
    ，對於被害人因此喪失或減少勞動能力或增加生活上需要時
    ，應負損害賠償責任；又不法侵害他人之身體、健康、名譽
    、自由、信用、隱私、貞操，或不法侵害其他人格法益而情
    節重大者，被害人雖非財產上之損害，亦得請求賠償相當之
    金額，民法第193 條第1 項、第195 條第1 項亦分別定有明
    文。查兩造於上開時地因套房租賃爭議發生肢體拉扯，致原
    告因此受有前開傷勢，葉雅芬等2人顯係共同故意傷害原告
    之身體權，依上開規定，原告自得依前開規定請求葉雅芬等
    2人連帶賠償，茲所應審酌者，為原告所得請求葉雅芬等2人
    賠償之金額，爰分述如下：
㈠、醫藥費用部分：
　⒈原告主張其於108年7月27日因遭葉雅芬等2人毆打以致支出醫
    藥費用3萬元，固據其提出臺北市立聯合醫院（下稱北市聯
    醫）108年12月27日之門急診費用收據1紙為證（見本院卷第
    143頁）。惟經本院向該院函詢原告於108年7月27日急診之
    傷勢，與事後於同年12月27日就診之傷勢有無關連，據該院
    函覆說明略以：「……。㈡、108年7月27日18點30分至本院區
    急診就醫，安排腦部電腦斷層，報告結果並無明顯的腦出血
    ，必須留院觀察及給予頭部外傷衛教。病情穩定後開立口服
    藥、傷害診斷書及預約門診追蹤。於108年7月27日19點55分
    離院。至於其是否須休養及不宜從事工作，則須門診追蹤才
    能確定。㈢經查108年7月27日及108年12月27日二次醫療事件
    ，應為獨立事件，無特別證據顯示相關」等語，有該院110
    年7月16日北市醫和字第1103048683號函附病情說明摘要表
    在卷（見本院卷第151至153頁），茲審酌該次就診距離原告
    遭毆打已有5個月，原告於108年7月28日之傷勢既無腦部出
    血或受損之情形，復未能提出其遭毆打後持續因頭痛而至門
    診追蹤或急診治療之證明，則其主張因遭被告毆打後持續頭
    痛，而有於108年12月27日赴急診治療之必要云云，即無可
    採，難認原告所提出之108年12月27日之門急診費用收據與
    本案有何關連。原告請求被告連帶賠償該日之急診醫藥費，
    即屬無據。
　⒉經本院向北市聯醫函詢原告因於108年7月27日前往急診因此
    所支出之醫療費用數額究竟為何，業據該院提供該日急診費
    用證明書及批價明細表附於110年10月5日北市醫和字第1103
    061813號函到院（見本院卷第201至203頁）。依上開函附之
    證明書及批價明細表所示，本件北市聯醫因原告於108年7月
    27日所受傷勢求診所應收之金額為6,086元（包含原告之自
    付金額395元及健保給付金額5,691元）。茲按全民健康保險
    性質上係屬健康、傷害保險，是除有全民健康保險法第95條
    規定之汽車交通事故、公共安全事故、公害及食品中毒事件
    等情事受傷害，受領全民健康保險提供之醫療給付，全民健
    康保險之保險人得代位行使被保險人因保險事故所生對於第
    三人之請求權外，其餘全民健保被保險人受領全民健康保險
    提供之醫療給付，依保險法第130 條、第135 條準用同法第
    103 條之規定，全民健康保險之保險人不得代位行使被保險
    人因保險事故所生對於第三人之請求權，自無保險法第53條
    規定適用之餘地。查原告既非因全民健康保險法第95條所規
    定之汽車交通事故、公共安全事故、公害及食品中毒事件等
    情事受傷，其受領全民健康保險提供之醫療給付，對葉雅芬
    等2人之損害賠償請求權不因而喪失。從而，原告主張葉雅
    芬等2人應賠償醫療費用6,086元部分，尚非無據。
　⒊再者，原告就超逾上開請求金額之部分（即3萬元減去6,086
    元等於2萬3,914元）雖主張：伊後來有去中藥局跟西藥房買
    止痛藥及補腦藥品云云（見本院卷第95頁、第118頁），惟
    經本院向北市聯醫函詢原告急診當時傷勢，該院說明略以：
    「㈠108年7月27日18點30分至本院區急診就醫，自述在15點1
    5分被認識的人用手抓傷、打傷要驗傷，自述左頂痛、左後
    頸及四肢多處挫傷。經醫師診事後給予創傷處置、打破傷風
    預防針及安排腦部電腦斷層，報告結果並無明顯的腦出血，
    必須留院觀察及給予頭部外傷衛教。病情穩定後開立口服藥
    、傷害診斷書及預約門診追蹤。於108年7月27日19點55分離
    院。至於其是否須休養及不宜從事工作，則須門診追蹤才能
    確定。之後，未再至本院追蹤治療。」等語，有該院函文在
    卷可稽（見本院卷第199頁）。是依上開函覆內容所示，實
    無法認定原告於本案傷後有何必須服用止痛藥或補腦藥品之
    醫療需求，原告就此復未舉證以實其說，從而，其主張因遭
    葉雅芬等2人毆打而受有支出醫藥費用2萬3,914元之損害部
    分，難認有據。
㈡、精神慰撫金部分：
　⒈按慰撫金之多寡，應斟酌雙方之身分、地位、資力與加害之
    程度及其他各種情形核定相當之數額。而所謂相當金額，應
    以實際加害之情形、被害人所受精神上痛苦之程度、賠償權
    利人之身分地位、經濟能力，並斟酌賠償義務人之經濟狀況
    、可歸責之程度等定之。
　⒉查原告因兩造發生肢體拉扯衝突而受有頭面部左頂痛、左後
    頸多處抓傷、左前胸多處挫傷、右前臂多處挫傷、左上臂前
    臂多處挫傷瘀腫、右大腿多處挫傷、左下肢多處抓傷等傷害
    ，堪認其在精神上及肉體上確實受有痛苦，自得請求精神慰
    撫金。本院審酌原告與葉雅芬之年齡、職業、收入、家庭情
    況（原告自稱沒有讀過書，平日開麵店做生意，名下有房屋
    、土地、投資多筆；葉雅芬於為國小畢業、從事路邊小吃攤
    工作、家庭經濟狀況為低收入戶、名下並無汽車或不動產等
    資產，見本院卷第96、232頁），至李佳怡雖未曾於本院審
    理期間到庭，惟據其先前於刑事案件警詢時已自承其教育程
    度為不識字、平日無業、家境狀況貧寒，亦有李佳怡之警詢
    筆錄附於臺灣臺北地方檢察署108年度偵字第22132號卷可參
    （見該卷第11至13頁），並有本院依職權查詢之稅務電子閘
    門財產及所得調件明細表在卷可稽（見本院個資卷）。本院
    綜審上情，並考量本件爭執之起因、原告之受傷情節及精神
    痛苦程度等一切情況，認原告請求被告賠償精神慰撫金15萬
    8,000元尚嫌過高，應以1萬5,000元為適當。
㈢、從而，原告因本件傷害事故所得請求葉雅芬等2人連帶賠償之
    金額，分別應為醫療費用6,086元及精神慰撫金1萬5,000元
    ，共計2萬1,086元（計算式：6,086元＋1萬5,000元＝2萬1,08
    6元）。原告就此金額範圍內所為請求，尚屬有據，可以准
    許；逾此範圍所為請求，則非有據，應予駁回。
六、按給付無確定期限者，債務人於債權人得請求給付時，經其
    催告而未為給付，自受催告時起，負遲延責任。其經債權人
    起訴，或依督促程序送達支付命令，與催告有同一之效力，
    民法第229 條第2 項定有明文；又遲延之債務，以支付金錢
    為標的者，債權人得請求依法定利率計算之遲延利息。但約
    定利率較高者，仍從其約定利率；而應付利息之債務，其利
    率未經約定，亦無法律可據者，週年利率為百分之5 ，亦為
    同法第233 條第1 項及第203 條所明定。查本件原告請求葉
    雅芬等2人應賠償之金額，並未定有給付之期限，原告請求
    自附帶民事起訴狀繕本送達最後一位被告之翌日起，按週年
    利率百分之五計算之利息，自無不合。又本件原告附帶民事
    起訴狀繕本均係於109年12月5日送達葉雅芬等2人（見本院
    附民卷第23、25頁送達證書），是原告併請求葉雅芬等2人
    給付自109年12月6日起至清償日止，按週年利率百分之5計
    算之利息，即為有理由。
七、綜上所述，原告本於侵權行為之法律關係，請求葉雅芬等2
    人連帶賠償2萬1,086元，及自109年12月6日起至清償日止，
    按週年利率百分之5計算之利息，並無不合，應予准許，逾
    此數額之請求，則非正當，應予駁回。
八、本件事證已臻明確，兩造其餘攻擊或防禦方法，經本院斟酌
    後，認為均不足以影響本判決之結果，爰不予逐一論列，附
    此敘明。　　
九、據上論結，原告之訴為一部有理由，一部無理由，依民事訴
    訟法第385條第1項前段、第79條、第85條第2項，判決如主
    文。
中　　華　　民　　國　　110 　年　　12　　月　　28　　日
                    民事第三庭    
                        審判長法  官 王怡雯
                              法  官 吳素勤
                              法  官 呂綺珍
正本係照原本作成。
不得上訴。
中　　華　　民　　國　　110 　年　　12　　月　　28　　日
    　　　　　　　　　　　　　書記官 蔡宜蓁